【裁判字號】    97,簡上,437
【裁判日期】    970911
【裁判案由】    詐欺
【裁判全文】
臺灣板橋地方法院刑事判決             97年度簡上字第437號
上  訴  人
即  被  告  乙○○
上列上訴人即被告因詐欺案件，不服本院97年度簡字第854 號中
華民國97年3 月28日第一審判決（聲請案號：96年度調偵字第72
0 號），提起上訴，經檢察官移送併辦（臺灣臺北地方法院檢察
署97年度偵字第10553 號），本院管轄之第二審合議庭判決如下
：
    主  文
原判決撤銷。
乙○○行使偽造私文書，足以生損害於他人，處有期徒刑伍月，
如易科罰金，以新臺幣壹仟元折算壹日。契約內容變更合意書上
偽造之「蔡宗智」署押貳枚沒收。
    事  實
一、乙○○前因詐欺案件，經臺灣臺北地方法院以97年度簡字第
    1697號判處有期徒刑6 月，已於民國97年7 月2 日確定（於
    本案不成立累犯）。乙○○原係址設臺北縣永和市○○路○
    段144 號1 樓「禾鑫不動產仲介經紀有限公司」（下稱禾鑫
    公司）之業務員，負責斡旋撮合不動產買賣雙方間不動產交
    易，其於95年12月16日代理禾鑫公司與甲○○、劉寶華（嗣
    已歿）簽訂買賣斡旋金契約，內容約定劉寶華、甲○○願以
    新臺幣（下同）450 萬元購買蔡宗智所有，位於臺北縣永和
    市○○路21 3巷10號3 樓之房屋（下稱系爭房屋），請禾鑫
    公司居間代為斡旋協調，俾利買賣雙方能順利成交，惟因蔡
    宗智堅持售價為500 萬元，雙方無法順利成交。詎乙○○明
    知蔡宗智並未同意將系爭房屋之售價降為450 萬元，竟基於
    行使偽造私文書及詐欺取財之犯意，於95年12月15日在契約
    內容變更合意書上偽簽「蔡宗智」簽名2 枚，偽造蔡宗智同
    意將系爭房屋之售價降為450 萬元之私文書1 份，嗣並向劉
    寶華、甲○○提示上開私文書而行使之，足以生損害於蔡宗
    智、劉寶華、甲○○；並致使劉寶華、甲○○陷於錯誤，誤
    信蔡宗智確已同意降價，而於95年12月16日、同年月17日支
    付斡旋金合計25萬元之後，再陸續於96年3 月22日、同年6
    月9 日、同年月20日、同年月20日，向乙○○各支付23,451
    元、7, 908元、7,908 元、120,000 元（合計159,267 元，
    移送併辦意旨書誤植為409,267 元）。嗣因劉寶華、甲○○
    發覺蔡宗智將系爭房屋出賣移轉予他人，察覺受騙，報警處
    理，始查獲上情。
二、案經劉寶華、甲○○訴由臺北縣政府警察局永和分局報請臺
    灣板橋地方法院檢察署檢察官偵查後聲請以簡易判決處刑及
    甲○○訴請臺灣臺北地方法院檢察署檢察官移送併辦（同一
    事實）。
    理  由
一、證據能力部分：按被告以外之人於審判外之言詞或書面陳述
    ，除法律有規定者外，不得作為證據，刑事訴訟法第159 條
    第1 項固定有明文。惟被告以外之人於審判外之陳述，雖不
    符同法第159 條之1 至之4 之規定，而經當事人於審判程序
    同意作為證據，法院審酌該言詞陳述或書面陳述作成時之情
    況，認為適當者，亦得為證據；當事人、代理人或辯護人於
    法院調查證據時，知有第159 條第1 項不得為證據之情形，
    而未於言詞辯論終結前聲明異議者，視為有前項之同意，此
    亦據同法第159 條之5 規定甚明。查本件被告、檢察官於本
    院準備程序中均未就證據能力提出爭執，且迄於言詞辯論終
    結前，亦未就本院所調查之證據主張有刑事訴訟法第159 條
    第1 項不得為證據之情形，應認均已同意得作為本案之證據
    。從而，下述證據資料縱有屬傳聞證據，且不符刑事訴訟法
    第159 條之1 至之4 之規定者，經本院審酌各該證據資料作
    成時之一切客觀情況，認無不適當之情事，均認有證據能力
    ，合先敘明。
二、上揭事實，業據被告乙○○於本院審理時坦承不諱，核與告
    訴人劉寶華、甲○○於警詢及偵訊時之指訴內容相符，且有
    證人蔡宗智、呂宜純於偵訊時之證述可參，此外並有買賣斡
    旋金契約書、契約內容變更合意書、華南銀行送款簿存根、
    存款往來明細表、存摺影本、資金往來明細表、建物登記第
    二類謄本、名片等影本附卷可稽，足認被告之自白與事實相
    符。綜上所述，本案事證已臻明確，被告犯行堪予認定，應
    依法論科。
三、核被告所為，係犯刑法第216 條、第210 條之行使偽造私文
    書罪及同法第339 條第1 項之詐欺取財罪。被告在契約內容
    變更合意書上偽造「蔡宗智」署押之行為，為偽造該私文書
    之部分行為，而偽造私文書之低度行為，復為行使之高度行
    為所吸收，均不另論罪。其冒用蔡宗智名義偽造私文書並持
    以行使，同時致使告訴人劉寶華、甲○○陷於錯誤而交付財
    物，係以一行為觸犯上開二罪，為想像競合犯，應依刑法第
    55條規定，從一重以行使偽造私文書罪處斷。檢察官聲請簡
    易判決處刑書雖漏論行使偽造私文書罪，惟與已聲請部分既
    有裁判上一罪關係，為聲請效力（與起訴有同一效力）所及
    ，本院自應併予審究。原審據以論罪科刑，固非無見。惟查
    ：被告在契約內容變更合意書上偽簽「蔡宗智」簽名2 枚，
    顯在偽造蔡宗智同意將系爭房屋之售價降為450 萬元之私文
    書1 份，嗣並向告訴人提示上開私文書而行使之，據以詐取
    財物，應同時觸犯行使偽造私文書及詐欺取財二罪。原審漏
    未審究被告行使偽造私文書部分犯行，尚有未洽。被告提起
    本件上訴，請求從輕量刑，固無理由，惟原審判決既有上揭
    未洽之處，應予撤銷改判。爰審酌被告正值青壯，不思以正
    當方式獲取財物，竟冒用他人名義偽造私文書，據以詐取財
    物，兼衡其犯罪之動機、目的、手段、造成告訴人之損失，
    及於本院審理時坦承犯行，且與告訴人甲○○成立和解，承
    諾分期支付賠償金409,267 元，此據告訴人甲○○到庭陳明
    屬實，並有和解書影本1 份可憑（見本院卷第54頁），犯罪
    後之態度尚稱良好等一切情狀，量處如主文所示之刑，並諭
    知如易科罰金之折算標準，以資懲儆。契約內容變更合意書
    （影本見96年度偵字第18852 號卷第23頁）上偽造之「蔡宗
    智」署押2 枚，不問屬於犯人與否，應依刑法第219 條規定
    宣告沒收之。本件被告所犯詐欺取財部分，已持續至96年4
    月24日以後，不適用中華民國九十六年罪犯減刑條例之規定
    ，附此敘明。
四、被告經合法傳喚，無正當理由未於最後審判期日到庭，爰依
    刑事訴訟法第455 條之1 第3 項、第371 條規定，不待其陳
    述，逕行判決。
據上論斷，應依刑事訴訟法第455 條之1 第1 項、第3 項、第37
1 條、第369 條第1 項前段、第364 條、第299 條第1 項前段，
刑法第216 條、第210 條、第339 條第1 項、第55條、第219 條
，刑法施行法第1 條之1 ，判決如主文。
本案經檢察官謝岳龍到庭執行職務。
中    華    民    國    97    年    9     月    11    日
                  刑事第十五庭  審判長法  官  陳鴻清
                                      法  官  張兆光
                                      法  官  朱嘉川
以上正本證明與原本無異。
不得上訴。
                                      書記官  陳聖儒
中    華    民    國    97    年    9     月    16    日
附錄本案論罪科刑法條全文：
中華民國刑法第210條
偽造、變造私文書，足以生損害於公眾或他人者，處5 年以下有
期徒刑。
中華民國刑法第216條
行使第210 條至第215 條之文書者，依偽造、變造文書或登載不
實事項或使登載不實事項之規定處斷。
中華民國刑法第339條
意圖為自己或第三人不法之所有，以詐術使人將本人或第三人之
物交付者，處5 年以下有期徒刑、拘役或科或併科1 千元以下罰
金。
以前項方法得財產上不法之利益或使第三人得之者，亦同。
前二項之未遂犯罰之。


司法院資訊處製作；財團法人民間司法改革基金會備份。
